# 股权转让作价基准日至交割日期间，目标公司的借款费用资本化问题

提问人：chao_hl 时间：2015-11-16 15:04:06
一家房地产企业的股权转让案，交易双方以该公司 2014 年末的净资产的评估值为基础，协商确定了股权转让价，并约定：该作价基准日（即评估基准日）至实际股权交割日期间，该公司的经营损益归老股东享有，即根据此期间的经营利润或亏损额，相应比例调增/减原商定的股权转让基础价后作为股权转让实际交易价；具体经营利润或亏损额，以中介机构审计结果为准。 到 2015 年 6 月份，双方均已完成了相关报批手续，准备办理股权过户手续，遂请一会计师事务所对该公司 2015 年1-6月末财务报表进行了，审计报告中认可了该公司对一笔借款费用 3500 万元予以资本化的做法——对应的借款本金 10 亿元发生在 2013 年末， 2015 年1-6月对应的利息即为 3500 万元；该公司当时主要以该笔借款付款取得了一宗土地使用权，该土地使用权至 2014 年末（作价基准日）、至 2015 年 6 月末（实际交割日）仍未开始实际施工开发。 该报告出来后，股权受让方有意见了：该借款 2014 年末至 2015 年 6 月末，未对该宗土地使用权产生任何经济意义上的增值，也未为目标公司带来其他收益，其相应期间的利息支出应该费用化、由老股东承担。这就比方，我买你一辆车，我给你车钱就行了，至于你当初是自己钱买的、还是借钱买的这车，均与我无关；现在你延期交车我也就认了，怎么还要我承担你原来借的买车钱（至今仍未归还）在你延期交车期间的利息呢？ 而会计师事务所的理由是：对房地产公司来说，买地就是为了开发房地产，所以买地是开发房地产的一个组成环节，所以买地相关的借款的利息费用就应该资本化。我们做的是报表审计，这样处理是符合会计准则的。至于股权受让方所说的不合理，那是你们股权转让双方关于过渡期（即作价基准日 2014 年末至实际交割日 2015 年 6 月末）这笔利息支出由谁承担没有约定清楚，现在你们自己协商解决。 这里，就涉及至少以下问题： 1 、土地相关的借款费用应否资本化，可以资本化的条件、起止时点？具体可以简单划分： 1.1、非房地产业用于自建厂房的土地； 1.2、土地收储企业拆迁征地、进行x通一平后用于出让的土地； 1.3、房地产企业购进的拟用于房地产开发的土地。房地产企业土地如能资本化，是应在开始建筑施工（即实体建造）后开始，还是从支付买地款时即可开始？ 2 、此种为确定资产/股权的实际交割价，对作价基准日至实际交割日期间（即过渡期）目标企业损益的会计/审计，与一般的年度报表的会计/审计，有哪些具体区别？如： 2.1、目标企业此期间的损益，是以目标企业自身的帐务系统直接对应的报表（此报表上资产、负债是以其在作价基准日的审定值为基础延续下来的），还是应类似企业收购准则下、以作价基准日的公允价或交易双方认定的交易价为基础，对目标企业自身的帐务系统直接对应的报表予以调整？ 2.2、对用于购置长期资产——该资产在作价基准日即存在并纳入交易标的范围内，其相应的交易作价已经商定——相关的借款费用，在此期间应否资本化？如按照会计准则应该资本化，那么，会计报表附注和/或审计意见上应否特别说明或调整？
3 、作为以上的结合，假设本例中，该土地在过渡期内如 2015 年 4 月开始施工建设房地产项目，那么： 3.1、会计上，该土地相关借款在 2015 年1-3月和/或4-6月的利息应否资本化？ 3.2、按一般常理，该土地相关借款在 2015 年1-3月和/或4-6月的利息应由谁承担，老股东？新股东？

回答人：chenyiwei
这个问题很大程度上是由于目标企业和购买方两者的“视角差异”所导致，即对同一个交易或事项，基于立场不同而有不同的结果。
目标企业和事务所的立场是传统的基于目标企业自身和企业会计准则中的确认和计量规定的立场，所以认为符合借款费用准则规定的资本化条件的借款费用就应当资本化计入开发成本。
购买方也是站在他自己的立场来考虑问题的，其所关注的是资产能够给他带来多少经济利益，从这个角度看，购买方的立场更接近于基本准则对“资产”这一会计要素的定义，也更符合新修订的基本准则和CAS 39对“公允价值”的定义。在这一点上充分显示出了会计上的历史成本和评估上的重置成本法（资产基础法）的尴尬：别看平时为了某项支出是资本化还是费用化的问题吵翻天，一旦被收购，到了收购方的合并报表中，就一切从头开始了。
由于视角不同，双方对同一问题的看法自然会有差异。